【裁判字號】    97,財管,59
【裁判日期】    970703
【裁判案由】    選定遺產管理人
【裁判全文】
臺灣臺中地方法院民事裁定              97年度財管字第59號
聲  請  人  華南商業銀行股份有限公司
法定代理人  甲○○
代  理  人  乙○○
相  對  人  丁○
上列聲請人聲請選任被繼承人丙○○遺產管理人事件，本院裁定
如下：
    主  文
選任丁○（女，民國○○○年○月○日生，身分證統一編號：Ｚ
000000000號）為被繼承人丙○○（男、民國○○○年
○○月○○○日生、身分證統一編號：Ｚ000000000號
、生前最後住所：臺中市○區○○里○○鄰○○路三九六巷一三
二號、民國九十六年九月六日死亡）之遺產管理人。
准對被繼承人丙○○之繼承人為承認繼承之公示催告。
被繼承人丙○○之繼承人，應自前項公示催告最後登載新聞紙之
日起壹年內承認繼承，上述期限屆滿，無繼承人承認繼承時，被
繼承人丙○○之遺產，於清償債權，並交付遺贈物後，如有剩餘
即歸屬國庫。
程序費用由被繼承人丙○○之遺產負擔。
    理  由
一、按繼承開始時，繼承人有無不明，而無親屬會議或親屬會議
    未於一個月內選定遺產管理人者，利害關係人得聲請法院選
    任遺產管理人，並由法院依公示催告程序，定六個月以上之
    期限，公告繼承人，命其於期限內承認繼承。次按公示催告
    之公告，應黏貼於法院之公告處，並登載於公報、新聞紙或
    其他相類之傳播工具；前項登載公報、新聞紙或其他相類之
    傳播工具之日期或期間由法院定之。復按民事訴訟法第五百
    四十二條及第五百四十三條之規定，除申報權利期間外，於
    依民法第一千一百七十八條所為之公示催告準用之，民法第
    一千一百七十七條、第一千一百七十八條第一項、第二項、
    民事訴訟法第五百四十二條、非訟事件法第一百五十二條均
    規定甚明。又先順序繼承人均拋棄其繼承時由次順序之繼承
    人繼承，其次順序繼承人有無不明或第四順序之繼承人均拋
    棄其繼承者，準用關於無人承認繼承之規定。民法第一千一
    百七十六條第六項亦著有明文。
二、本件聲請意旨略以：被繼承人丙○○（男、民國○○○年○
    ○月○○○日生、身分證統一編號：Ｚ000000000
    號、生前最後住所：臺中市○區○○里○○鄰○○路三九六
    巷一三二號）生前曾向聲請人借款，債務尚未清償完畢，即
    於九十六年九月六日死亡，因被繼承人之所有繼承人均已拋
    棄繼承，是否仍有應繼承人不明，而其親屬會議亦未於法定
    期間內選定遺產管理人，致聲請人無法對被繼承人之財產主
    張權利，聲請人為債權人，基於利害關係人地位，爰依法聲
    請為被繼承人丙○○選任遺產管理人等語。並提出戶籍謄本
    、繼承系統表、鈞院家事法庭函、債權憑證及鈞院九十六年
    度執字第四六二一九號裁定等件為證。
三、經查：被繼承人丙○○於九十六年九月六日死亡，依民法第
    一千一百七十四條規定繼承業已開始，惟其繼承人均已拋棄
    繼承之權利，業經聲請人提出前揭證據為證，復經本院調取
    本院九十六年度繼字第二一三一號、第二五二三號拋棄繼承
    事件聲請卷宗核閱屬實，自堪信為真實。徵之選定遺產管理
    人，除慮及管理遺產之公平性外，亦需考量其適切性，亦即
    應以對被繼承人之遺產、遺債情形瞭解較深者優先選任為宜
    。本院認為相對人丁○（女，四十一年一月五日生，身分證
    統一編號：Ｚ000000000號）為被繼承人丙○○之
    前配偶，又為被繼承人前揭債務之連帶保證人，對於被繼承
    人生前之財產及債權債務，自較他人知之甚詳，對遺產之管
    理亦不生窒礙，雖已拋棄繼承仍無礙其擔任遺產管理人，是
    由相對人丁○擔任遺產管理人應屬適當，爰依法選任相對人
    丁○為被繼承人丙○○之遺產管理人且為承認繼承之公示催
    告。末按，民法第一千一百八十五條規定：第一千一百七十
    八條所定之期限屆滿，無繼承人承認繼承時，其遺產於清償
    債權，並交付遺贈物後，如有賸餘，歸屬國庫，附此敘明。
四、依非訟事件法第一百五十七條，裁定如主文。
中    華    民    國    97    年    7     月     3    日
                  家事法庭    法  官  簡賢坤
以上為正本係照原本作成。
如對本裁定抗告，須於裁定送達後10日之不變期間內，向本院提
出抗告狀（須附繕本）。
中    華    民    國    97    年    7     月     3    日
                              書記官  林錦源


司法院資訊處製作；財團法人民間司法改革基金會備份。
